最高法院刑事判決　　　　　　　　　　　　　　　九十一年度台上字第三○一九號
　　上　訴　人　台灣高等法院台南分院檢察署檢察官
　　上　訴　人　甲○○
　　上　訴　人
　　即　被　告　乙○○
　　右　一　人
　　選任辯護人　薛西全律師
　　　　　　　　利美利律師
右上訴人等因被告等違反槍砲彈藥刀械管制條例等罪案件，不服台灣高等法院台南分
院中華民國九十一年一月三十一日第二審判決（九十年度上訴字第一○七四號，起訴
案號：台灣台南地方法院檢察署八十八年度偵字第九九三五、一○九六五號），提起
上訴，本院判決如左：
    主  文
原判決關於甲○○、乙○○共同連續未經許可製造槍砲之主要組成零件未遂部分撤銷
，發回台灣高等法院台南分院。
其他上訴駁回。
    理  由
壹、發回部分：（製造槍砲之主要組成零件部分）
本件原判決認定上訴人甲○○明知未經許可，不得製造槍砲之主要零件及子彈，竟基
於製造槍管及子彈之概括犯意，於民國（下同）八十八年二、三月起，先後攜帶槍管
及子彈樣品，前往嘉義市○○路七二二巷一號天祥精機廠與上訴人即被告乙○○商談
製造具殺傷力之槍管及子彈事宜，乙○○以幫助他人犯罪之意思，雙方約定以每支槍
管新台幣（下同）七百元、每顆子彈六十五元之代價製造，惟乙○○因部分零件無法
製造，乃分別另委由不知情之柯金俊、鄭堯文、洪進昌車製，至八十八年五月十四日
乙○○將尚未組裝之彈頭、彈殼共二千餘發交予甲○○，由其自行填裝火藥。甲○○
又於八十八年七月二十五日，前往天祥精機廠委託乙○○製造槍管一百支。嗣於八十
八年八月八日下午三時三十分許，甲○○在臺南市○○街一○八巷口欲交給葉俊良子
彈、槍管時為警當場查獲，並扣得具有殺傷力之子彈五十顆（送鑑驗時已試射十七顆
）、槍管半成品六支。經甲○○自白，供出上開子彈、槍管來源，並於八十八年八月
九日下午一時許，帶同警員佯裝欲向乙○○購買槍管，遂在嘉義市○○路七二二巷口
查獲乙○○，並於其身上起出扣得槍管一支（經鑑驗結果屬試驗性產品，實用效果不
高，認為非屬槍枝或彈藥之主要組成零件），復於嘉義市○○路四五巷六一號柯金俊
工廠內，扣得槍管半成品一百支。另於八十八年八月十日晚上九時許，在嘉義市○○
○路三○五巷一之八號七樓之六甲○○租屋處，扣得其所有之彈頭八百五十顆、彈殼
八百五十顆（以上彈頭、彈殼經鑑驗結果認係土製金屬彈頭、彈殼，非屬槍枝或彈藥
之主要組成零件）、底火一百二十粒（經鑑驗結果認係玩具槍用底火片，非屬槍枝或
彈藥之主要組成零件）、底火墊片一盒（經鑑驗結果認係土製底火墊片，非屬槍枝或
彈藥之主要組成零件）、火藥二盒（分別為四公克及十一公克），及其所有供製造子
彈合成工具一組。再於八十八年十一月八日，在嘉義縣水上鄉回歸村北回歸線標誌內
，查獲甲○○放置之彈頭一千零六十個、彈殼一千八百顆等情，因而撤銷第一審關於
此部分不當之科刑判決，改判甲○○、乙○○共同連續未經許可製造槍砲之主要組成
零件未遂罪刑，固非無見。
惟按科刑判決書，須先認定犯罪事實，然後於理由內明其認定犯罪所憑之證據，方
足以資論罪科刑，如認定事實與其所採用之證據，及其認定之理由不相適合，即屬理
由矛盾，其判決當然違背法令。查本件原判決事實記載：「甲○○……於民國八十八
年二、三月起，先後帶槍管及子彈樣品，前往……與乙○○商談製造具殺傷力之槍
管及子彈事宜，乙○○以幫助他人犯罪之意思，雙方約定……代價製造……」，而理
由內卻記載：「……惟被告乙○○係以幫助被告甲○○製造子彈及槍砲之主要組成零
件之意思，所參與實施之部分為製造子彈及製造槍砲之主要組成零件罪之犯罪構成要
件行為……自應與被告甲○○論以共同正犯……」，則其事實之認定及理由之記載顯
不相適合，難謂無理由矛盾之違誤。次查甲○○於警訊中供稱：「（槍管、子彈）均
是乙○○交給我的，我要拿給葉俊良，因為我要介紹他購買……」，於偵查中證稱：
「（槍械來源）是乙○○製造，我向他拿樣本」（見偵查卷第十二頁、第五十頁背面
），而乙○○於警局初訊中則稱：「第一次……我老闆吳清榮叫我與甲○○接洽，我
與甲○○交談後，兩人連續互相討論改進，才製造出第一支模型……」，於偵查中則
稱：「只製造彈頭一次，之前我不知情……」（見偵查卷第十四頁、第五十一頁），
則上訴人甲○○與乙○○間究竟有無犯意聯絡及行為分擔，應否成立共同正犯，或乙
○○僅應負幫助犯罪責，殊有究明之必要，原審未詳加勾稽，遽行判決，亦有調查職
責未盡。檢察官及甲○○、乙○○上訴意旨分別指摘原判決關於上訴人等違反槍砲彈
藥刀械管制條例部分不當，非無理由，應認有撤銷發回更審之原因。至上訴人等被訴
不另諭知無罪部分，本於裁判不可分原則，應一併發回更審，以資適法。
貳、駁回部分：（甲○○轉讓毒品部分）：
按刑事訴訟法第三百七十七條規定，上訴於第三審法院，非以判決違背法令為理由，
不得為之。是提起第三審上訴，應以原判決違背法令為理由，係屬法定要件。如果上
訴理由狀並未依據卷內訴訟資料，具體指摘原判決不適用何種法則或如何適用不當，
或所指摘原判決違法情事，顯與法律規定得為第三審上訴理由之違法情形，不相適合
時，均應認其上訴為違背法律上之程式，予以駁回。本件上訴人甲○○上訴意旨略稱
：(一)原判決認甲○○有轉讓海洛因與葉俊良，係以葉俊良之供述為其依據，惟葉俊良
歷次供述就上訴人犯罪時、地及轉讓毒品之次數、數量等前後不一，顯有瑕疵，況上
訴人係帶同員警前往葉俊良住處引誘其開門，因而挾怨報復，原審未詳加調查，遽行
判決，即有應調查之證據未予調查之違法云云。惟查原判決綜核卷內證據資料，認定
上訴人有轉讓海洛因與葉俊良犯行，因而撤銷第一審關於該部分不當之科刑判決，改
判論處上訴人甲○○連續轉讓第一級毒品罪刑，已詳其調查證據之結果及其取捨證
據認定之理由；並說明：(一)上訴人轉讓第一級毒品海洛因之事實；業據證人葉俊良於
第一審審理中供述明確，並有海洛因八包扣案可稽。又證人葉俊良於警訊中雖供稱：
其於八十八年八月七日晚上打電話給甲○○向他購買二千元之海洛因，毒品均向甲○
○買的，自七月份就向他購買海洛因，迄今六、七次等語，然於第一審審理時則改稱
：甲○○並未向他收取現金等語，縱葉俊良曾交付二千元予甲○○購買毒品，然因雙
方已將該款至夜市花費殆盡，難認甲○○有營利意圖。(二)證人葉俊良涉嫌製造販賣槍
砲業經第一審判決無罪確定，苟如甲○○所言證人葉俊良係挾怨報復，則因證人葉俊
良已受無罪判決確定，自無必要再對甲○○挾怨報復，況證人葉俊良於原審審理再度
出庭作證時仍為同一之證詞，證人葉俊良自無甘犯偽證罪處罰之理，上訴人所辯證人
葉俊良為挾怨報復云云，顯不足採。分別於判決理由內記甚詳。核難遽指原判決有
違背法令情形。次查採證認事乃事實審法院之職權，苟其證據之取捨及事實之認定並
不違背論理法則及經驗法則，即不容任意指為違法而執為適法之第三審上訴理由。上
訴意旨置原判決之明白論斷於不顧，仍執前詞，否認犯罪，並僅憑己見就原判決已說
明事項或屬原審採證認事職權之適法行使，重為事實之爭執，亦不得據為第三審上訴
之合法理由；本件上訴意旨所指陳各項，均核與法律規定得為第三審上訴理由之違法
情形不相適合，揆諸首開說明，其上訴違背法律上之程式，應予駁回。
據上論結，應依刑事訴訟法第三百九十五條前段、第三百九十七條、第四百零一條，
判決如主文。
中      華      民      國    九十一    年      五      月     三十     日
                              最高法院刑事第十一庭
                                  審判長法官  呂  潮  澤
                                        法官  白  文  漳
                                        法官  陳  世  雄
                                        法官  孫  增  同
                                        法官  林  開  任
      右正本證明與原本無異
                                              書  記  官
中      華      民      國    九十一    年      六      月      五      日
